臺灣臺中地方法院臺中簡易庭民事判決  
                                    111年度中簡字第729號
原      告  潘惠珊  
訴訟代理人  林國華  
被      告  鄭永松  

上列當事人間侵權行為損害賠償事件，原告就本院110年度交易
字第955號刑事案件提起附帶民事訴訟（110年度交附民字第358
號），經本院刑事庭裁定移送前來，於民國111年4月28日言詞辯
論終結，本院判決如下：
    主      文
被告應給付原告新臺幣貳拾陸萬伍仟陸佰壹拾壹元及自民國一一
０年九月十一日起至清償日止，按年息百分之五計算之利息。
原告其餘之訴駁回。
訴訟費用由被告負擔百分之六十五，餘由原告負擔。
本判決原告勝訴部分得假執行，被告如以新臺幣貳拾陸萬伍仟陸
佰壹拾壹元為原告預供擔保或提存，得免為假執行。
原告其餘假執行之聲請駁回。
    事實及理由
一、原告起訴聲明請求被告給付新臺幣（下同）57萬6614元，後
    減縮聲明如後開原告聲明所示（見中簡卷第132頁），依民
    事訴訟法第255條第1項第3款規定，應予准許。
二、原告主張：
  ㈠被告於民國109年12月1日下午5時6分許，駕駛車牌號碼000-0
    000號自用小客車沿臺中市北區天津路由東往西方向行駛，
    行至天津路與中清路交岔路口時，本應注意轉彎車應讓直行
    車先行，而依當時天候晴、日間自然光線，柏油路面乾燥、
    無缺陷、無障礙物、視距良好等情，並無不能注意之情事，
    竟疏未注意及此，而貿然右轉。適原告騎乘車牌號碼000-00
    0號普通重型機車，沿臺中市北區天津路同向行駛至該交岔
    路口，雙方閃避不及，被告駕駛自用小客車右側車身與原告
    騎乘機車左側車身發生碰撞，致原告人車倒地，受有左手中
    指骨折之傷害，爰依侵權行為之法律關係，請求被告賠償損
    害：
　　1.醫療費用：新臺幣（下同）8萬2329元。
　　2.看護費用：第1次開刀看護1 個月，每天2000元計算，合
      計6萬元；第2次於110年12月1日開刀，看護2星期，每天2
      000元計算，合計2萬8000元。以上請求看護費用8萬8000
      元。
    3.雜項費用：5484元：包括影印費117元、安全帽2000元、
      手機架800元、工作鞋1567元及工作褲1000元，合計5484
      元。
    4.機車修理費：1萬3600元。
    5.工作收入損失：原告為自營商月入6萬元，3個月不能工作
      ，合計營業收入損失18萬元。
    6.慰撫金：10萬元。
  ㈡綜上，原告所受損害共計46萬9413元，扣除強制險給付6萬29
    78元，被告應賠償原告40萬6435元。並聲明：⑴被告應給付
    原告40萬6435元及自起訴狀繕本送達翌日起至清償日止，按
    年息百分之5計算之利息。⑵願供擔保請准宣告假執行。
三、被告則以：對於原告主張侵權事實及各項請求金額均不爭執
    ，但被告無力清償，就本件事故原告應負擔4 成責任等語
　　資為抗辯，答辯聲明：駁回原告之訴。
四、得心證之理由：
  ㈠原告主張被告於前揭時、地駕駛車牌號碼000-0000號自用小
    客車，過失撞及原告所騎乘車牌號碼000-000號普通重型機
    車，致原告受有左手中指骨折傷害及機車受損等情，業據其
    提出診斷證明書附卷可稽（見附民卷11頁）。被告涉嫌過失
    傷害案件，經本院110年度交易字第955號刑事判決判處被告
    過失傷害罪刑確定（處拘役40日，得易科罰金），有上開刑
    事判決在卷可考（見中簡卷第17-22頁），以上諸情為被告
    所不爭執。被告之過失行為與原告所受傷害其及機車受損有
    相當因果關係。被告駕駛自用小客車肇事過失侵害原告身體
    及致使原告機車受損之事實，洵可認定為真正。
  ㈡按因故意或過失，不法侵害他人之權利者，負損害賠償責任
    ；汽車、機車或其他非依軌道行駛之動力車輛，在使用中加
    損害於他人者，駕駛人應賠償因此所生之損害；不法侵害他
    人之身體或健康者，對於被害人因此喪失或減少勞動能力或
    增加生活上之需要時，應負損害賠償責任；不法侵害他人之
    身體、健康、名譽、自由、信用、隱私、貞操，或不法侵害
    其他人格法益而情節重大者，被害人雖非財產上之損害，亦
    得請求賠償相當之金額；不法毀損他人之物者，被害人得請
    求賠償其物因毀損所減少之價額，民法第184條第1項前段、
    第191條之2前段、第193條第1項、第195條第1項前段、第19
    6 條定有明文。本件被告駕駛汽車肇事致使原告受傷及機車
    受損，原告訴請被告賠償損害自屬有據。
　㈢原告主張因傷得請求被告賠償醫療費用8萬2329元、看護費用
    8萬8000元、雜項費用5484元、機車修理費1萬3600元、工作
    收入損失18萬元、慰撫金10萬元，合計46萬9413元等情，業
    據其提出診斷證明書、醫療費用單據、收據、估價單、營收
    證明、相片及機車行照附卷可稽（見附民卷第11-53頁、中
    簡卷第83-117、137頁），並經被告自認屬實（見中簡卷第1
    34-135頁，按：被告積極而明確的表示不爭執，性質上屬民
    事訴訟法279條第1項規定之自認），原告請求均應予准許。
　㈣按損害之發生或擴大，被害人與有過失者，法院得減輕賠償
    金額，或免除之，民法第217條第1項定有明文。又所謂被害
    人與有過失，只須其行為為損害之共同原因，且其過失行為
    並有助成損害之發生或擴大者，即屬相當（最高法院96年度
    台上字第2324號判決參照）。依刑事判決記載，原告機車原
    本行駛在被告自小客車右後方，應得注意左前方被告駕駛車
    輛右轉動態，原告如能縝密注意車前狀況，應得看見被告車
    輛右轉動態而即時減速，應有相當機會可避免車禍發生，認
    本件原告應負10分之3責任，被告則應負10分之7責任，方屬
    公允，準此，原告得請求被告賠償之金額，經過失相抵後為
    32萬8589元（469413元×7/10＝32萬8589元，元以下4捨5入）
    。
  ㈤按保險人依本法規定所為之保險給付，視為被保險人損害賠
    償金額之一部分；被保險人受賠償請求時，得扣除之，特別
    補償基金依第40條規定所為之補償，視為損害賠償義務人損
    害賠償金額之一部分；損害賠償義務人受賠償請求時，得扣
    除之，強制汽車責任保險法第32條、第42條第1項定有明文
    。原告陳明已領取汽車強制責任保險金（應係特別補償基金
    補償金）給付6萬2978元，此為被告所不爭執，扣除結果，
    原告得請求被告賠償之金額為26萬5611元（328589元－62978
    元＝265611元）。
  ㈥末按「給付無確定期限者，債務人於債權人得請求給付時，
    經其催告而未為給付，自受催告時起，負遲延責任。其經債
    權人起訴而送達訴狀，或依督促程序送達支付命令，或為其
    他相類之行為者，與催告有同一之效力。」，「遲延之債務
    ，以支付金錢為標的者，債權人得請求依法定利率計算之遲
    延利息。但約定利率較高者，仍從其約定利率。」，民法第
    229條第2項、第233條第1項定有明文。原告所提刑事附帶民
    事起訴狀繕本於110年9月10日送達被告（送達證書見附民卷
    第71頁），被告自受起訴狀送達時起負遲延責任，並應自翌
    日起加付法定遲延利息。
五、從而，原告依侵權行為之法律關係（民法第184條第1項前段
    、第191條之2前段、第193條第1項、第195條第1項前段、第
    196條規定），請求被告給付26萬5611元及自起訴狀繕本送
    達翌日即110年9月11日起至清償日止，按年息百分之5計算
    之利息，為有理由，應予准許，逾此部分之請求，為無理由
    ，應予駁回。
六、本件係就民事訴訟法第427條第1項訴訟適用簡易程序為被告
    敗訴之判決，爰依民事訴訟法第389條第1項第3 款規定，依
    職權宣告假執行，並依職權諭知被告預供擔保或提存，得免
    為假執行。原告就此勝訴部分陳明願供擔保請准宣告假執行
    ，僅係促使本院職權發動，毋庸為准駁之諭知。至原告敗訴
    部分，其假執行之聲請失所依附，應予駁回。
七、據上論結，本件原告之訴為一部有理由，一部無理由，依民
    事訴訟法第436條第2項、第385條第1項前段、第389條第1項
    第3款、第392條第2項，判決如主文。
中　　華　　民　　國　　111 　年　　5 　　月　　26　　日
                  臺灣臺中地方法院臺中簡易庭
                                  法  官  熊祥雲
以上正本係照原本作成。
如不服本判決，應於送達後20日內，向本院提出上訴狀並表明上
訴理由，如於本判決宣示後送達前提起上訴者，應於判決送達後
20日內補提上訴理由書（須附繕本），如委任律師提起上訴者，
應一併繳納上訴審裁判費。
中　　華　　民　　國　　111 　年　　5 　　月　　26　　日
                                  書記官  王麗麗